臺灣板橋地方法院刑事判決　　　　　　　96年度訴字第1467號
公　訴　人　臺灣板橋地方法院檢察署檢察官
被　　　告　甲○○
上列被告因違反毒品危害防制條例案件，經檢察官提起公訴（96
年度毒偵字第2531號），被告於本院準備程序進行中就被訴事實
為有罪之陳述，經本院合議庭裁定由受命法官獨任進行簡式審判
程序，判決如下：
    主  文
甲○○施用第一級毒品，累犯，處有期徒刑捌月。扣案之海洛因
（淨重零點零肆公克），沒收銷燬之；扣案包裝上開海洛因之外
包裝袋壹個，沒收之。
    事  實
一、甲○○前因傷害等案件，經臺灣高等法院以86年度上易字第
    4872號判決判處有期徒刑4 月、2 月，應執行有期徒刑5 月
    確定；又因煙毒等案件，經本院以86年度訴字第1490號判決
    判處有期徒刑3 年3 月、7 月，應執行有期徒刑3 年8 月確
    定；復因幫助施用毒品案件，經本院以86年度訴字第3014號
    判決判處有期徒刑1 年2 月確定，並與前開煙毒等罪裁定定
    應執行刑為有期徒刑4 年8 月確定，以上各罪接續執行，於
    民國88年8 月11日假釋出監，嗣經撤銷假釋，應執行殘刑有
    期徒刑2 年11月27日，於92年6 月30日縮刑期滿執行完畢。
    又因施用毒品案件，經本院以89年度毒聲字第2522號裁定送
    觀察、勒戒後，認有繼續施用毒品之傾向，再經本院以89年
    度毒聲字第2849號裁定令入戒治處所施以強制戒治，復經本
    院以89年度毒聲字第5563號裁定停止戒治，所餘戒治期間付
    保護管束，於89年10月6 日停止戒治出所，交付保護管束至
    90年4 月27日期滿未經撤銷而以已執行完畢論，並經臺灣板
    橋地方法院檢察署檢察官於90年6 月11日以90年度戒毒偵字
    第388 號為不起訴處分確定。再因施用毒品案件，經本院以
    93年度訴字第2002號判決判處有期徒刑9 月確定，於94年10
    月31日縮刑期滿執行完畢。詎猶不思悛悔，復基於施用第一
    級毒品海洛因之犯意，於96年2 月3 日某時，在其位於臺北
    縣三重市○路○街139 巷16號3 號之住處內，以將第一級毒
    品海洛因摻入水中用針筒施打之方式，施用第一級毒品海洛
    因1 次。嗣於同年月4 日下午1 時10分許，為警在臺北縣三
    峽鎮○○路與民生街口查獲，並扣得第一級毒品海洛因1 包
    （淨重0.04公克）。
二、案經臺北縣政府警察局三峽分局報請臺灣板橋地方法院檢察
    署檢察官偵查起訴。本院於準備程序進行中，被告就被訴事
    實為有罪之陳述，經告知被告簡式審判程序之旨，並聽取當
    事人之意見後，裁定進行簡式審判程序。
    理  由
一、上揭犯罪事實，業經被告甲○○於本院準備程序及審理中坦
    承不諱，並有海洛因1 包扣案可資佐證，而被告經警於96年
    2 月4 日採集其尿液檢體送驗結果，呈嗎啡陽性反應，亦有
    臺北縣政府警察局三峽分局查獲違反毒品危害防制條例案姓
    名對照表、臺灣檢驗科技股份有限公司96年3 月1 日報告編
    號CH/2007/20655 號濫用藥物尿液檢驗報告各1 紙在卷可佐
    ，另警方查獲之白色粉末1 包，經送請法務部調查局鑑定結
    果，含第一級毒品海洛因成分，淨重0.04公克，亦有法務部
    調查局96年3 月2 日調科壹字第09623014850 號鑑定書1 紙
    在卷可按，足認被告之自白與事實相符，洵堪採為認定事實
    之依據。事證明確，被告犯行已堪認定。又按92年7 月9 日
    新修正之毒品危害防制條例刪除二犯及三犯之規定，一改修
    法前繁雜之處遇程序，僅將施用毒品者簡化區分為初犯、再
    犯，並認施用毒品者係屬病患性犯人，以觀察、勒戒戒除其
    身癮，並以強制戒治去除其心癮。經觀察、勒戒或強制戒治
    執行完畢釋放後，若係5 年後再犯該條例第10條施用毒品罪
    者，與同條例第20條第1 項、第2 項關於「初犯」之處理方
    式相同，檢察官應先聲請法院裁定令被告入勒戒處所觀察、
    勒戒，並視有無繼續施用毒品傾向，決定應予釋放、為不起
    訴之處分，或應聲請法院裁定令入勒戒處所強制戒治；若係
    5 年內「再犯」同條例第10條施用毒品罪者，依同條例第23
    條第2 項規定，檢察官則應依法追訴。觀諸該條例第20條第
    3 項之修正理由：「觀察、勒戒或強制戒治5 年後再犯者，
    顯見前所實施之觀察、勒戒或強制戒治已足以遮斷其施用毒
    品之癮，為期自新及協助其戒除毒癮，對此5 年後再犯者，
    爰明定仍適用初犯之規定，先經觀察、勒戒、強制戒治之程
    序。」及同條例第23條第2 項之修正理由：「為配合簡化施
    用毒品犯之刑事處遇程序，並鑑於經觀察、勒戒或強制戒治
    執行完畢釋放後5 年內再犯者，其再犯率甚高，原據以實施
    之觀察、勒戒及強制戒治既已無法收其實效，自應施以刑事
    處遇。」，顯然如施用毒品者係前經觀察、勒戒或強制戒治
    等治療程序執行完畢5 年後，始再施用毒品之「初犯」，因
    前所執行之觀察、勒戒或強制戒治已足收戒除毒癮之效，自
    應重新執行觀察、勒戒或強制戒治等治療程序，並於治療程
    序執行完畢後，由檢察官為不起訴處分，毋庸對之追訴處罰
    ；反之，在「再犯」之情形，因其先前所為治療程序顯未能
    收戒斷毒癮之效，且考量施用毒品者之再犯率偏高，乃簡化
    其刑事處遇程序，而逕予追訴處罰，不再施以治療程序。參
    酌上開立法理由，修正毒品危害防制條例就施用毒品者，祇
    於「初犯」及「5 年後再犯」二種情形，有其追訴條件之限
    制，即須於初犯經觀察、勒戒或強制戒治釋放後，5 年內均
    無施用毒品之行為，始能認其前所實施之觀察、勒戒或強制
    戒治已足遮斷毒癮，而得於5 年後再犯時，再予適用初犯之
    規定，重行觀察、勒戒等程序。倘5 年內已經再犯，被依法
    追訴處罰，縱其第3 次（或第3 次以上）施用毒品之時間在
    初犯釋放5 年以後，即與「5 年後再犯」之情形有別，且因
    已於「5 年內再犯」，顯見其再犯率甚高，原實施觀察、勒
    戒或強制戒治，已無法收其實效，而無5 年戒斷期之存在，
    自無再經觀察、勒戒及強制戒治之必要，應由檢察官逕行起
    訴，始符新法修正之本旨。是被告前因施用毒品案件，經本
    院以89年度毒聲字第2522號裁定送觀察、勒戒後，認有繼續
    施用毒品之傾向，再經本院以89年度毒聲字第2849號裁定令
    入戒治處所施以強制戒治，復經本院以89年度毒聲字第5563
    號裁定停止戒治，所餘戒治期間付保護管束，於89年10月6
    日停止戒治出所，交付保護管束至90年4 月27日期滿未經撤
    銷而以已執行完畢論，並經臺灣板橋地方法院檢察署檢察官
    於90年6 月11日以90年度戒毒偵字第388 號為不起訴處分確
    定後，即因再於93年8 月18日施用第一級毒品海洛因之犯行
    ，經本院以93年度訴字第2002號判決判處有期徒刑9 月確定
    等情，亦有臺灣高等法院被告前案紀錄表1 份在卷可考，被
    告於上開強制戒治執行完畢後，既曾於5 年內再犯毒品危害
    防制條例第10條之罪，並經判刑確定，本次被告3 犯毒品危
    害防制條例第10條之罪，自非屬毒品危害防制條例第20條第
    3 項所定「再犯」之情形，而應依法追訴，附此敘明。
二、核被告甲○○所為，係犯毒品危害防制條例第10條第1 項之
    施用第一級毒品罪。其施用第一級毒品海洛因前後持有第一
    級毒品海洛因之低度行為，應為施用之高度行為所吸收，不
    另論罪。又被告前因傷害等案件，經臺灣高等法院以86年度
    上易字第4872號判決判處有期徒刑4 月、2 月，應執行有期
    徒刑5 月確定；又因煙毒等案件，經本院以86年度訴字第
    1490號判決判處有期徒刑3 年3 月、7 月，應執行有期徒刑
    3 年8 月確定；復因幫助施用毒品案件，經本院以86年度訴
    字第3014號判決判處有期徒刑1 年2 月確定，並與前開煙毒
    等罪裁定定應執行刑為有期徒刑4 年8 月確定，以上各罪接
    續執行，於88年8 月11日假釋出監，嗣經撤銷假釋，應執行
    殘刑有期徒刑2 年11月27日，於92年6 月30日縮刑期滿執行
    完畢；又因施用毒品案件，經本院以93年度訴字第2002號判
    決判處有期徒刑9 月確定，於94年10月31日縮刑期滿執行完
    畢，此有臺灣高等法院被告前案紀錄表1 份在卷可憑，其受
    有期徒刑之執行完畢後，5 年以內故意再犯本件有期徒刑以
    上之罪，為累犯，應依刑法第47條第1 項之規定加重其刑。
    爰審酌被告前已因施用毒品案件經送觀察、勒戒及強制戒治
    ，並經法院多次判刑在案，此有臺灣高等法院被告前案紀錄
    表1 份附卷可佐，仍不能戒除毒癮，再次漠視法令禁制而犯
    本罪，顯見其戒除毒癮之意志薄弱，惟念其犯後坦承犯行，
    態度尚佳，且施用毒品所生危害，實以自戕身心健康為主，
    對於他人生命、身體、財產等法益，尚無明顯而重大之實害
    等一切情狀，量處如主文所示之刑，以示懲儆。又扣案之海
    洛因（淨重0.04公克），屬查獲之第一級毒品，不問屬於犯
    人與否，均應依毒品危害防制條例第18條第1 項前段規定併
    予宣告沒收銷燬之；而扣案包裝上開海洛因之外包裝袋1 個
    ，係被告所有，供本件施用第一級毒品犯罪所用之物，業經
    被告供承在卷，爰依刑法第38條第1 項第2 款規定併予宣告
    沒收之。
據上論斷，應依刑事訴訟法第273 條之1 第1 項、第299 條第1
項前段，毒品危害防制條例第10條第1 項、第18條第1 項前段，
刑法第11條、第47條第1 項、第38條第1 項第2 款，判決如主文
。
本案經檢察官黃怡華到庭執行職務。
中　　華　　民　　國　　96　　年　　5 　　月　　30　　日
                      刑事第十六庭  法  官    曾淑娟
上列正本證明與原本無異。
如不服本判決，應於送達後十日內向本院提出上訴狀。
中　　華　　民　　國　　96　　年　　5 　　月　　31　　日
                                    書記官    林伯文
附錄本案論罪科刑法條：
毒品危害防制條例第10條
施用第一級毒品者，處 6 月以上 5 年以下有期徒刑。
施用第二級毒品者，處 3 年以下有期徒刑。
